臺灣高等法院刑事判決　　　　　　　　　　　　　九十一年度上訴字第三一八二號
　　上　訴　人　戊○○　男四十.
　　即　被　告
　　指定辯護人　本院甲○辯護人　李廣澤
右上訴人因毒品危害防制條例案件，不服臺灣桃園地方法院九十年度訴字第一四二九
號，中華民國九十一年七月二十六日第一審判決（起訴案號：臺灣桃園地方法院檢察
署八十九年度偵字第一一五二七號）提起上訴，本院判決如左：
    主  文
原判決撤銷。
戊○○販賣第一級毒品，處有期徒刑拾貳年。
扣案第一級毒品海洛因壹包（淨重零點壹貳公克，包裝重零點貳肆公克），第二級毒
品安非他命壹包（毛重壹點壹肆陸公克，驗餘含塑膠袋重壹點壹參伍公克），第二級
毒品安非他命壹包（毛重壹點肆公克）、第一級毒品海洛因陸包（合計淨重壹點零壹
公克，包裝重壹點肆壹公克，純度百分之參拾參點伍捌，純質淨重零點參肆公克），
以上之毒品均沒收銷燬之，塑膠袋與包裝均沒收。未扣案販毒所得新台幣壹仟伍佰元
沒收，如全部或一部不能沒收時，以其財產抵償之。
    事  實
一、戊○○（綽號牛肚）基於意圖營利犯意，於民國（下同）八十九年八月一日下午
    四時許，在桃園縣中壢市○○路九十一巷口靠近中壢交流道附近，以新台幣（下
    同）一千五百元價格販賣第一級毒品海洛因一包（淨重０．一二公克，包裝重０
    ．二四公克）及第二級毒品安非他命一包（毛重一．一四六公克，驗餘含塑膠袋
    重一．一三五公克）予丁○○後，旋即離去，在場埋伏之警察將丁○○攔檢盤查
    ，在丁○○身上查得甫自戊○○處購得之海洛因及安非他命各一包，及丁○○所
    有供其施用毒品所用吸食器一組，經丁○○告知海洛因及安非他命各一包係甫自
    戊○○處購得，因丁○○當時大肚子，肚子痛，警察送丁○○到醫院，於當日晚
    間十一時五十分許，向檢察官報備後至戊○○位於桃園縣中壢市○○路九十一巷
    三十一號二樓居住處查獲戊○○，並扣得毒品之安非他命一包（毛重一．四公克
    ）、海洛因六包（合計淨重一．０一公克，包裝重一．四一公克，純度百分之三
    十三．五八，純質淨重０．三四公克）、磅秤一台、空塑膠袋一百七十四個、吸
    食器一組，並在同址被查獲之乙○○身上起獲注射針筒一支等物。
二、案經桃園縣警察局大園分局移送臺灣桃園地方法院檢察署檢察官偵查起訴。
    理  由
壹、有罪部分：
一、訊據上訴人即被告戊○○否認前開犯行，辯稱略以：「沒有賣毒品給丁○○，是
    丁○○借用朋友中壢房子，要求丁○○必須要住樓上不可吵到朋友，曾向丁○○
    示愛遭拒，丁○○懷恨在心，故意陷害。海洛因及安非他命是和乙○○合買要用
    來吸食的，並無販賣」云云。經查：
(一)、右開事實先後經證人丁○○證述明確，丁○○於警訊證稱：「（於八十九年八月
    一日下午十七時被警察盤查查獲）毒品於八十九年八月一日在中壢市○○路九一
    巷三一號三樓向一名綽號牛肚以一千五百元購得」、「（綽號牛肚）只知禿頭、
    瘦高，年籍資料不詳，三五至四十歲左右」等語（偵卷十九頁以下）。於原審證
    稱：「（你是否認識被告戊○○？）我是透過乙○○向綽號牛肚買的。我從乙○○知道牛肚的電話，我才打那支電話向牛肚說要買安非他命及海洛因，我在電話
    中還沒有說要買多少錢，牛肚與我約在中壢工業區○○○○○道，之後到了那裡
    ，就有一名男子在那等我，我就拿現金一千五百元給他，他就給我安非他命及海
    洛因各一包。當時我一拿到毒品不到五秒鐘現場就被查獲，我不曉得量有多少」
    （原審卷第一一二頁）、「（被告當時販賣給你的海洛因及安非他命是否即為你
    在地檢署九十一年戒偵字第四七號案所查扣得的毒品？）是的，被告賣給我的時
    候就被警查獲，我還沒有用過」、「（向被告買毒品總共幾次？）就是被警查獲
    這一次」等語（原審卷第一四一頁）。於本院調查時證稱：「（是否有吸食海洛
    因、安非他命的習慣？）我吸食安非他命」、「（問如何購買的？）我向叫牛肚
    的購買，後來我在地院面對面，我才知道他叫戊○○」、「（以前見過他？）我
    在朋友那裡認識的，不是很熟，他告訴我他的綽號是牛肚」、「（如何購買毒品
    ？）以前都是戊○○請我的。當天是我跟他購買的，電話是經由乙○○給我的。
    我打電話給牛肚（就是戊○○），告訴他我要買粗的跟細的，就是海洛因與安非
    他命，我說我身上只有一千五百元，他一直跟我用行動電話換地點，最後約在中
    壢的工業區，就是他租房子的那裡，後來就是他本人在那裡與我碰面，給我安非
    他命、海洛因各壹包。我先交錢給他一千五百元，是在馬路上旁給他的，他沒有
    馬上交給我，等到車子經過轉角時，我是騎摩托車的，他站在那裡，等車子一過
    ，東西丟下來，我拿到東西，放在內衣裡，車子就是偵防車，馬上抓我，牛肚就
    往回跑，....，我當時是大肚子，肚子痛，警察送我到醫院，警察告訴我，不要
    打電話給牛肚，他們要抓他。我想警察應該是想監聽電話抓他」等語明確（本院
    九十一年十一月八日訊問筆錄）。
(二)、且證人丁○○於原審當庭指認被告，證稱被告即為當日販賣海洛因及安非他命予
    丁○○之綽號「牛肚」之男子無誤（原審九十一年七月十二日審判筆錄）。至於
    被告雖辯稱：「因丁○○借用朋友中壢的房子，要求丁○○必須要住樓上不可以
    吵到朋友，曾向丁○○示愛遭拒，丁○○懷恨在心，故意陷害」云云。然證人丁○○於原審九十一年七月十二日當庭指認被告以前，均陳稱：「並不認識被告，
    不知被告是否即為綽號牛肚男子」（偵卷第十九頁、原審卷第二九頁、原審卷第
    一一二頁）、「（認識被告否？）只見過他一次」（原審卷第二九頁）、「（對
    被告戊○○在庭訊說你與他有過節才陷害他有何意見？）不實在」、「我根本不
    認識梁信雄也沒有要拿手機賣給他，也沒有借住被告朋友在中壢的房子」等語（
    原審卷第一一二頁、第一一三頁），且被告及證人丁○○均自承：「被告曾拿安
    非他命請丁○○吸食」等語（本院九十一年十一月八日、同月十一日訊問筆錄）
    ，可見被告與證人丁○○應無怨隙，自無設詞誣陷被告之理。被告所辯此節，殊
    難採信，證人丁○○上開證述內容，應屬可採。
(三)、本件除證人丁○○上開證述內容可信以外，本案復有下列證據補強：
１、證人即查獲本案之員警李黃勝證稱：「我們是接到線報，我們鎖定的對象就是戊○○販毒案，我們在八十九年八月一日中午是接到線報到中壢市○○路看地點，
    剛好看到一男一女好像在毒品交易，那時不認識被告，所以等他們離去後，我們
    就把那女的攔下來，經過詢問後，得知剛剛那個交易的男子就是綽號牛肚也就是
    被告戊○○，那名女子就是丁○○，她說剛剛他們二人就是在進行毒品交易，是
    由戊○○賣毒品給丁○○。當天晚上我們就到被告戊○○住處埋伏，查獲被告戊○○，當時有搜到毒品海洛因、安非他命、吸食器、磅秤、空塑膠袋、注射針筒
    等物」、「當時線人提供的線報有特別說到被告戊○○有禿頭的特徵」等語，證
    人黃偉堯證稱：「當時我也有到現場，情形如李黃勝警員所述」等語明確（原審
    卷第一三八頁），核與證人丁○○證述情節相符。且經證人李黃勝於原審當庭指
    認被告後，證稱被告即為警員當日在附近埋伏所見與丁○○為毒品交易之該名男
    子無誤（原審九十一年七月十二日審判筆錄）。
２、證人乙○○證稱：「（戊○○綽號為何？）牛肚」、「（你知道他的外號牛肚多
    久？）約大約三、四年」等語（原審卷第九一頁、本院九十一年十一月十一日訊
    問筆錄），及被告於原審自承：「（是否綽號叫「牛肚」？）是，我自小學起到
    現在綽號都叫牛肚」等語，可知被告確為販賣毒品予丁○○之綽號「牛肚」男子
    無訛。
３、扣案之丁○○身上查獲之第一級毒品海洛因一包（淨重０．一二公克，包裝重０
    ．二四公克），及第二級毒品安非他命一包（毛重一．一四六公克，驗餘含塑膠
    袋重一．一三五公克），及在被告前開居住處所查得之安非他命一包（毛重一．
    四公克）、海洛因六包（合計淨重一．０一公克，包裝重一．四一公克，純度百
    分之三十三．五八，純質淨重０．三四公克），係安非他命與海洛因，業經被告
    陳明，且經送請鑑驗結果，均分別含有海洛因及甲基安非他命成分，此有法務部
    調查局編號000000000號鑑驗通知書、行政院衛生署管制藥品管理局（
    八九）管檢字第八七六二五號檢驗成績書各一份附於臺灣桃園地方法院檢察署八
    十九年度毒偵字第四四五０號偵查卷及法務部調查局編號000000000號
    鑑驗通知書一份附於原審卷內可佐（原審卷第十二頁）。復有現場查獲照片六幀
    與吸食器一組、磅秤一台、空塑膠袋一百七十四個，並在同址被查獲之乙○○身
    上起獲注射針筒一支等物可查。
４、於被告住處查獲之海洛因及安非他命係以八千元所購得，業據被告於警訊時供認
    不諱（偵卷第七頁），而前開扣案之六包海洛因（合計淨重一．０一公克，包裝
    重一．四一公克，純度百分之三十三．五八，純質淨重０．三四公克），安非他
    命一包（毛重一．四公克）既以八千元購得，依據被告於本院九十一年十一月十
    一日所陳之海洛因那樣重量為一千元，換算丁○○被查獲之第一級毒品海洛因一
    包（淨重０．一二公克），扣案之六包海洛因（合計淨重一．０一公克），價格
    即為八千五百元，尚未加上安非他命之價格，是惟被告販售予丁○○之前述海洛
    因及安非他命一千五百元，顯可從中賺取差價，而有營利之意圖甚明。
(四)、被告所辯及有利被告之證據不採之理由：
１、被告雖辯稱：「警察於案發地點埋伏，倘若真有毒品交易，儘可當場將被告逮捕
    ，足見被告並無販賣毒品之事實」云云。然查，本件查獲之經過，業經證人丁○○、李黃勝、黃偉堯證述如前，甚為明確，丁○○並陳稱被告交易後迅即離去，
    且丁○○當時大肚子，肚子痛，警察送丁○○到醫院，是警察自無法當場逮捕被
    告，且參以證人李黃勝證稱：「我們是接到線報，我們鎖定的對象就是戊○○販
    毒案，我們在八十九年八月一日中午是接到線報到中壢市○○路看地點，剛好看
    到一男一女好像在毒品交易，那時不認識被告，所以等他們離去後，我們就把那
    女的攔下來，經過詢問後，得知剛剛那個交易的男子就是綽號牛肚也就是被告戊○○，那名女子就是丁○○，她說剛剛他們二人就是在進行毒品交易，是由戊○○賣毒品給丁○○」、「當時線人提供的線報有特別說到被告戊○○有禿頭的特
    徵」等語，證人黃偉堯證稱：「當時我也有到現場，情形如李黃勝警員所述」等
    語（原審卷第一三八頁），可知當時埋伏之警察並不認識被告，自無從知悉所見
    之男子即為被告，則縱未於交易當場逮捕被告，亦與常情無違，尚難據此為被告
    有利之認定。
２、證人乙○○雖於本院調查時，經與被告隔離訊問，證稱：「（當天（八月一日）
    是何時去中原路的？）應該是早上，我吃飽飯，大約八、九點騎摩托車去的」、
    「（當時你去的時候，有哪些人在那裡？）只有戊○○一個人在」、「（後來情
    形如何？）後來丁○○打電話找我，我就約他去戊○○那裡，戊○○拿海洛因、
    安非他命給我及丁○○用，應該是在下午的時候，我記不清楚了」、「（如何使
    用？）我是用施打海洛因的，戊○○、丁○○都是用吸的。安非他命是用吸的，
    我們三人都有吸到。吸食的時間，大約是在下午二、三點，吸食完，丁○○先走
    ，我就還在那裡，詹要我幫他洗衣服、買便當」云云（本院九十一年十一月十一
    日訊問筆錄），然查：證人乙○○所稱上情，旋遭被告否認，並陳稱：「（八月
    一日乙○○何時去你那裡？）他前幾天就在我家，他一直睡在我那裡，直到我被
    警察查獲。他都與我一直在一起，我們還有其他朋友，我們當天在賭博，還有丙○○。當時八月一日都只有我、乙○○、丙○○，還有一個我不知道名字，我們
    有吸毒品和賭博」、「（八月一日丁○○有沒有去？）沒有去」、「（對證人乙○○的證詞有何意見？提示並告以要旨）沒有，當天丁○○沒有去」等語（本院
    同日訊問筆錄），核與被告乙○○證述內容不符。是自難以被告乙○○上開證述
    ，遽認證人丁○○證言不實，而為被告有利之認定。
(五)、綜上，被告確有於右開時、地販賣第一級毒品海洛因及第二級毒品安非他命予丁○○，至為明確，本件事證明確，被告所辯應屬推諉而不可採，其犯行洵堪認定
    ，應依法論科。
二、論罪科刑部分：
(一)、核被告戊○○所為，係犯毒品危害防制條例第四條第一項之販賣第一級毒品罪及
    同條例第四條第二項之販賣第二級毒品罪。其販賣前後持有安非他命與海洛因之
    低度行為，應為販賣之高度行為吸收，不另論罪。被告以一販賣行為，同時販賣
    毒品海洛因及安非他命予丁○○，觸犯構成要件不同之罪名，為想像競合犯，應
    從一重之販賣第一級毒品罪處斷。又被告除販售安非他命予丁○○外，亦同時販
    賣海洛因予丁○○之犯行，雖未據公訴人起訴，惟此與公訴人已起訴且經論罪科
    刑之販賣安非他命部分，有想像競合犯之裁判上一罪關係，自應就屬於裁判上一
    罪之該販賣海洛因部分，一併加以裁判。
(二)、原審以被告罪證明確予以論罪科刑，固非無見。然查：、起訴書認定被告戊○○連續於八十九年七、八月間出售第二級毒品安非他命予乙○○及丁○○，而原
    審判決事實僅認定被告於八十九年八月一日下午四時許，一次販賣安非他命與海
    洛因予丁○○，是就其餘部分，應敘明不另為無罪之諭知，原判決疏未敘明。
    、證人丁○○於本院調查時先後二次陳述，詳陳其身上僅有一千五百元（本院九
    十一年十一月八日筆錄），並未陳稱各以多少錢購買被查獲之安非他命與海洛因
    ，原審判決誤為五百元之第一級毒品海洛因一包及一千元之第二級毒品安非他命
    一包。、毒品危害防制條例第十八條第一項之規定，得諭知沒收並銷燬之者，
    以查獲之毒品及專供製造或施用毒品之器具為限，並不及於毒品之外包裝。扣案
    之毒品外包裝既係用於包裹毒品，防其裸露、潮濕，便於攜帶販賣，亦係供販賣
    毒品所用之物，應併依毒品危害防制條例第十九條第一項之規定宣告沒收之，方
    屬適法（八十八年度台上字第五０三三號判決）。原審判決併將毒品包裝與塑膠
    袋諭知沒收銷燬，尚有未洽。、毒品危害防制條例第十八條第一項前段所謂查
    獲之毒品，不問屬於犯人與否，均沒收銷燬之，乃刑法第三十八條第一項第一款
    之特別規定；故此所稱「查獲」之煙毒或毒品，係指有罪判決書於事實欄內，已
    經認定為被告有罪事實之煙毒或毒品，即足當之，不以經當場搜索扣押者為必要
    ，倘未能證明業已滅失，即應依上揭特別規定，諭知沒收並銷燬之（八十八年度
    台上字第四一五七號判決）。是查扣被告戊○○所有之毒品安非他命一包（毛重
    一．四公克）、海洛因六包（合計淨重一．０一公克，包裝重一．四一公克，純
    度百分之三十三．五八，純質淨重０．三四公克），應諭知沒收並銷燬之，原審
    未諭知。、被告戊○○其販賣前後持有安非他命與海洛因之低度行為，應為販
    賣之高度行為吸收，不另論罪。原判決誤為「販賣前後持有安非他命之低度行為
    ，應為販賣之高度行為吸收，不另論罪」，漏未論述「海洛因」。以上原判決容
    有未洽，是被告上訴意旨否認犯罪指摘原判決不當，雖無理由，惟原判決既有可
    議，自應將原判決予以撤銷改判。
(三)、爰審酌被告年四十一歲，因丁○○向其購買毒品，僅危害一人，本件犯行僅以一
    千五百元代價販賣第一級毒品海洛因一包（淨重０．一二公克，包裝重０．二四
    公克），及一千元之第二級毒品安非他命一包（毛重一．一四六公克，驗餘含塑
    膠袋重一．一三五公克）予丁○○，數量不多，扣案之毒品數量亦屬有限，並非
    大規模販毒集團，而被告教育程度僅國中肄業（偵卷第五頁），智慮難謂深厚，
    衡之毒品危害防制條例第四條第一項、第二項法定本刑為死刑、無期徒刑，倘科
    以被告該法定最低之刑，尚嫌過重，情輕法重，其情狀尚堪憫恕，按「刑法第五
    十九條規定犯罪情狀可憫恕者，得酌量減輕其刑，為法院得自由裁量之事項。雖
    然法院為裁量減輕時，並非漫無限制，即本院之判例，以被告犯罪情狀客觀上足
    以引起社會上一般人之同情，始足當之，然懲治盜匪條例係屬特別刑法，其第二
    條第一項之罪，不分犯罪情狀及結果，概以死刑為唯一之法定刑，立法至嚴，固
    有其時空上之必要性；但依同法第八條之規定，若有情輕法重之情形者，裁判時
    本有刑法第五十九條酌量減輕其刑規定之適用，此觀司法院大法官會議釋字第二
    六三號解釋意旨所示之精神即明。從而其「情輕法重」者，縱非客觀上足以引起
    一般同情，惟經參酌該號解釋並考量其犯罪情狀及結果，適用刑法第五十九條之
    規定酌減其刑，應無悖於社會防衛之刑法機能（八十一年度台上字第八六五號判
    決參照）」，本件被告並非販賣毒品於不特定對象，而係其認識之丁○○，是其
    於犯罪之情狀尚可憫恕，其犯罪有特殊之原因與環境，在客觀上足以引起一般同
    情，認為即予宣告法定低度刑期尤嫌過重。且亦有「連續販賣毒品，經適用戡亂
    時期肅清煙毒條例第五條第一項，刑法第五十六條、第五十九條等，判處有期徒
    刑十二年確定之判決可資參照（七十七年度台非字第一八六號判決）」。爰依刑
    法第五十九條之規定，酌量減輕被告之刑。茲審酌被告之品行、犯罪動機、目的
    、販賣毒品對象、尚未取得利益，及被告販賣安非他命與海洛因毒品所產生之危
    害，及犯後辯解之態度等一切情狀，量處有期徒刑拾貳年。
(四)、按毒品危害防制條例第十八條第一項之規定，得諭知沒收並銷燬之者，以查獲之
    毒品及專供製造或施用毒品之器具為限，並不及於毒品之外包裝。扣案之毒品外
    包裝既係用於包裹毒品，防其裸露、潮濕，便於攜帶販賣，亦係供販賣毒品所用
    之物，應併依毒品危害防制條例第十九條第一項之規定宣告沒收之，方屬適法（
    八十八年度台上字第五０三三號判決）。又毒品危害防制條例第十八條第一項前
    段所謂查獲之毒品，不問屬於犯人與否，均沒收銷燬之，乃刑法第三十八條第一
    項第一款之特別規定；故此所稱「查獲」之煙毒或毒品，係指有罪判決書於事實
    欄內，已經認定為被告有罪事實之煙毒或毒品，即足當之，不以經當場搜索扣押
    者為必要，倘未能證明業已滅失，即應依上揭特別規定，諭知沒收並銷燬之（八
    十八年度台上字第四一五七號判決）。是丁○○所涉毒品危害防制條例案件中扣
    案之被告戊○○販賣予丁○○之前述毒品海洛因一包（淨重０．一二公克，包裝
    重０．二四公克），及安非他命一包（毛重一．一四六公克，驗餘含塑膠袋重一
    ．一三五公克），另查扣之第二級毒品安非他命一包（毛重一．四公克）、第一
    級毒品海洛因六包（合計淨重一．０一公克，包裝重一．四一公克，純度百分之
    三十三．五八，純質淨重０．三四公克），以上之毒品均應依毒品危害防制條例
    第十八條第一項之規定宣告沒收銷燬之，至塑膠袋與包裝均應依毒品危害防制條
    例第十九條第一項之規定宣告沒收。未扣案販毒所得新台幣一千五百元，應依同
    條例第十九條第一項規定，宣告沒收，如全部或一部不能沒收時，以其財產抵償
    之。另在被告前開住處所扣得之吸食器一組、磅秤一台、空塑膠袋一百七十四個
    ，並無證據足認係供被告販賣毒品所用之毒品及供販賣毒品所用之物，且參諸被
    告本人亦有吸食毒品習慣，以上物品尚難認與本件被告販賣毒品有何關聯，應另
    由被告所涉犯施用毒品案件中宣告沒收。又在乙○○身上查獲注射針筒一支及在
    丁○○身上扣得之吸食器一組，分別為供乙○○及丁○○施用毒品所用之物且分
    屬乙○○及丁○○所有，亦據乙○○及丁○○供陳明確，以上物品自亦與被告本
    件販賣毒品犯行無涉，均不宜於本件併諭知沒收，附此敘明。
貳、不另為無罪諭知部分：
一、公訴意旨另以：被告戊○○於八十九年七、八月間，在桃園縣中壢市九十一巷三
    十一號租住處等地，出售安非他命予丁○○（除前開認定之八十九年八月一日下
    午四時許以外之部分）、乙○○，每次為新台幣一至二千元不等之價格。因認被
    告亦涉有連續違反毒品危害防制條例第四條第二項之罪嫌。
二、按犯罪事實應依證據認定之，無證據不得推定其犯罪事實，刑事訴訟法第一百五
    十四條前段定有明文。次按「施用或持有化學合成麻醉藥品安非他命者所稱其向
    某人買受安非他命之指證，不得作為有罪判決之唯一證據，仍須調查其他必要之
    證據，況施用或持有安非他命者，其供出安非他命來源因而破獲者，得減輕其刑
    ，行為時麻醉藥品管理條例第十三條之三，或現行之毒品危害防制條例第十七條
    均定有明文。從而施用或持有安非他命者之指證，其真實性有待其他必要之證據
    加以補強」（最高法院八十九年度台上字第三四六八號判決參照）。又共同被告
    不利於己之陳述，固得採為其他共同被告犯罪之證據，惟此項不利之陳述，須無
    瑕疵可指，而就其他方面調查，又與事實相符，始得採為其他共同被告犯罪事實
    之認定（四十六年台上字第四一九號）。共同被告所為不利於己之陳述，固有證
    明其他共犯犯罪之效力，但其陳述有無疑竇，及能否採信，法院於職權範圍內，
    仍應予以相當之調查（三十八年穗特覆字第二九號）。至於共同被告所為不利於
    己之供述，固得採為其他共同被告犯罪之證據，惟此項不利之供述，依刑事訴訟
    法第二百七十條第二項之規定，仍應調查其他必要之證據，以察其是否與事實相
    符，自難專憑此項供述，為其他共同被告犯罪事實之認定（三十一年上字第二四
    二三號）。共同被告所為不利益於己之陳述，固有證明其他共犯犯罪之效力，但
    其陳述有無疑竇，乃能否採信，法院於職權範圍內，仍應予以相當之調查（二十
    年上字第一八七五號）。共同被告所為不利於己之供述，固得採為其他共同被告
    犯罪之證據，惟此項不利之供述，仍應調查其他必要之證據，以察其是否與事實
    相符，自難專憑此項供述，為其他共同被告犯罪事實之認定。亦即仍須有補強證
    據以擔保該共同被告自白之真實性，始得採為論罪之依據。而所謂補強證據，則
    指除該共同被告不利於己之陳述外，其他足以證明該陳述之事實確具有相當程度
    真實性之證據而言，雖所補強者，非以事實之全部為必要，但亦須因補強證據與
    該項陳述之相互利用，足使犯罪事實獲得確信者，始足當之（八十八年度台上字
    第五七二九號）。以被告之自白，作為其自己犯罪之證明時，尚有此危險；以之
    作為其他共犯之罪證時，不特在採證上具有自白虛偽性之同樣危險，且共犯者之
    自白，難免有嫁禍他人，而為虛偽供述之危險。是則利用共犯者之自白，為其他
    共犯之罪證時，其證據價值如何，按諸自由心證主義之原則，固屬法院自由判斷
    之範圍。但共同被告不利於己之陳述，雖得採為其他共同被告犯罪之證據，惟此
    項不利之陳述，須無瑕疵可指，且就其他方面調查，又與事實相符者，始得採為
    其他共同被告犯罪事實之認定。若不為調查，而專憑此項供述，即為其他共同被
    告犯罪事實之認定，顯與刑事訴訟法第一百五十六條第二項之規定有違。因之，
    現行刑事訴訟法下，被告之自白，或共同被告不利於己之陳述，其證明力並非可
    任由法院依自由心證主義之原則，自由判斷，而受相當之限制，有證據法定主義
    之味道，即尚須另有其他必要之補強證據，來補足其自白之證明力，始得採為斷
    罪資料。犯麻醉藥品管理條例第十三條之一第二項各款之罪，供出麻醉藥品來源
    因而破獲者，得減輕其刑，該條例第十三條之三定有明文。則吸用或販賣安非他
    命之人，如供出安非他命之來源因而破獲者，既得邀減輕其刑之寬典，為擔保其
    所為不利於其他共同被告之陳述（即麻醉藥品來自其他共同被告之陳述）之真實
    性，尤應有足以令人確信其陳述為真實之補強證據，始能據以為論罪之依據（八
    十七年度台上字第三五二五號）。
三、本件公訴人認被告涉有右揭犯罪，係以證人丁○○之陳述與乙○○於臺灣嘉義地
    方法院檢察署檢察官偵訊時供認屬實及扣案之安非他命毛重一．四公克，磅秤一
    台，及分裝袋一百七十四個扣案為其論據。訊據被告否認右開犯行，辯稱略以；
    「未販賣第二級毒品安非他命予丁○○、乙○○，係與乙○○一起施用」等語。
四、經查：
(一)、丁○○部分，證人丁○○僅指述前開認定八十九年八月一日下午四時許之部分，
    除此以外並未指述上在八十九年七、八月間，向被告購買安非他命或海洛因，是
    此部分即無證據證明。
(二)、證人乙○○於警訊時證稱：「毒品係向中壢裕國戲院一名綽號老哥於八十九年八
    月一日以一千元購得」云云（偵卷第十五頁），於臺灣嘉義地方法院檢察署檢察
    官囑託訊問時證稱：「（向牛肚購買安非他命？）沒有向他買，是他給我吸用的
    ，約每次０．五公克，我有時去他那裡，他就給我吸用」、「每週三、四次，每
    次買一千元，向綽號阿強買的。後來改稱要說實話，安非他命是向牛肚買的，每
    次買一、二千元，也有向阿強買過」云云（偵卷第一０一頁），已有矛盾。然於
    原審又改稱：「（認識戊○○嗎？是否有向他買毒品？）認識，我是從八十九年
    六、七月開始，我和戊○○一起出錢合買，每次買一、二千元，大約一公克，再
    一起施用，總共有四、五次」、「（你與詹合買的毒品是向誰買的？）我不知道
    ，都是詹去買的」、「（你之前在嘉義地檢署所述有何意見？）不是如此，我不
    知道事情嚴重性才說安非他命是向牛肚買的，確實是一起買的，他有時會與我一
    起用」云云（原審卷第九二、第九三頁），經核證人乙○○之證詞，前後歧異不
    一，則被告是否曾販賣安非他命予乙○○，尚屬可疑。
(三)、依證人李黃勝警員於原審之證述內容，除查獲被告販賣毒品予丁○○外，並未再
    查獲被告販賣毒品予何人等情，而公訴人所指扣案之毒品安非他命（毛重一．四
    公克）及磅秤一台、分裝袋一百七十四個雖係在被告前開租住處所查獲，且均為
    被告所有之物，惟參酌被告自身亦有吸食毒品之習慣，尚難遽認前開扣案之毒品
    及磅秤、分裝袋即為供被告販毒所用之物。
(四)、綜上，尚難僅憑丁○○之陳述與證人乙○○前後不一之指訴，即遽認被告有公訴
    人所指此部分犯行。是公訴人認定被告涉犯此部分罪行，其所憑證據尚不足以為
    被告有罪之認定。本案尚未達於通常一般之人均不致有所懷疑，得確信其為真實
    之程度，而有合理性懷疑之存在，本院無從形成有罪之確信。此外，復查無其他
    積極證據足認被告有公訴人所指此部分之犯行，既不能證明被告此部分犯罪，根
    據「罪證有疑，利於被告」之證據法則與前開說明，本應依法為被告無罪之判決
    。然公訴人認被告此部分若成立犯罪，與前開論罪科刑部分有連續犯之裁判上一
    罪之關係，爰不另為無罪之諭知。
據上論斷，應依刑事訴訟法第三百六十九條第一項前段、第三百六十四條、第二百九
十九條第一項前段，毒品危害防制條例第四條第一項、第二項、第十八條第一項前段
、第十九條第一項，刑法第十一條前段、第五十五條、第五十九條，判決如主文。
本案經檢察官王安明到庭執行職務。
中    華    民    國    九十一    年      十二      月        十一      日
                              臺灣高等法院刑事第七庭
                                  審判長法  官  吳  啟  民
                                        法  官  蘇  隆  惠
                                        法  官  施  俊  堯
右正本證明與原本無異。
如不服本判決，應於判決收受送達後十日內向本院提出上訴書狀，其未敘述上訴
之理由者並得於提起上訴後十日內向本院補提理由書（均須按他造當事人之人數
附繕本）。
                                        書記官  陳  彥  蕖
中    華    民    國    九十一    年      十二      月        十一      日
附錄    本判決論罪科刑法條：
毒品危害防制條例第四條
製造、運輸、販賣第一級毒品者，處死刑或無期徒刑；處無期徒刑者，得併科新臺幣
一千萬元以下罰金。
製迼、運輸、販賣第二級毒品者，處無期徒刑或七年以上有期徒刑，得併科新台幣七
百萬元以下罰金。
製造、運輸、販賣第三級毒品者，處五年以上有期徒刑，得併科新臺幣五百萬元以上
罰金。
製迼、運輸、販賣專供製迼或施用毒品之器具者，處一年以上七年以下有期徒刑，得
併科新臺幣一百萬元以下罰金。
前四項之未遂犯罰之。
